臺灣雲林地方法院刑事裁定
111年度撤緩字第27號
聲  請  人  臺灣雲林地方檢察署檢察官
受  刑  人  余俊男



上列聲請人因受刑人犯竊盜案件（臺灣嘉義地方法院111年度嘉
簡字第243號），聲請撤銷緩刑之宣告（臺灣雲林地方檢察署111
年度執聲字第314號），本院裁定如下：
    主  文
聲請駁回。
    理  由
一、聲請意旨略以：受刑人即被告余俊男（下稱受刑人）前因犯
    竊盜案件，經臺灣嘉義地方法院（下稱嘉義地院）以109年
    度嘉簡字第767號判決判處拘役20日，並宣告緩刑2年，該判
    決於民國109年8月27日確定在案（下稱前案）。惟受刑人於
    緩刑期內之111年3月3日更犯竊盜案件，經嘉義地院於111年
    3月30日以111年度嘉簡字第243號判決判處拘役20日，該判
    決於111年5月2日亦已確定（下稱後案），足認原宣告之緩
    刑難收預期效果。核該受刑人所為已合於刑法第75條之1第1
    項第2款所定撤銷緩刑宣告之原因，爰依刑事訴訟法第476條
    規定，聲請撤銷緩刑之宣告等語。
二、按緩刑之宣告應撤銷者，由受刑人所在地或其最後住所地之
    地方法院檢察官聲請該法院裁定之，刑事訴訟法第476條定
    有明文。其立法目的，乃在便於受刑人就其所在地到案執行
    ，以維受刑人之權益，是如非受刑人所在地或其最後住所地
    之法院，自非有權管轄之法院，對於誤向該法院聲請撤銷緩
    刑宣告之案件，當應裁定駁回。又所謂住所地係指依一定事
    實，足認以久住之意思，住於一定之地域者，即為設定其住
    所於該地，民法第20條亦有明定。是我國民法關於住所之設
    定，兼採主觀主義及客觀主義之精神，必須主觀上有久住一
    定地域之意思，客觀上有住於一定地域之事實，該一定地域
    始為住所；且住所並不以登記為要件，戶籍登記僅係行政管
    理規定，而非為認定住所之唯一標準（最高法院93年度台抗
    字第393號民事裁定意旨參照）。
三、經查：
  ㈠受刑人所犯前案及後案，經嘉義地院分別判決處刑並均確定
    等情，有各該刑事簡易判決書及臺灣高等法院被告前案紀錄
    表附卷可稽，堪認受刑人於前案之緩刑期內，因故意犯他罪
    （即後案之竊盜罪），而在緩刑期內受拘役之宣告確定等事
    實。
　㈡然而，受刑人之戶籍地雖設於「雲林縣○○鄉○○村○○00○00號」
    ，有其個人戶籍資料（完整姓名）查詢結果在卷可按（見本
    院卷第29頁），惟戶籍地址僅係戶政機關依戶籍法所為之行
    政登記，為一戶籍管理措施，並非認定住所之唯一標準，此
    經前引最高法院裁判要旨闡釋在案。觀諸前案、後案刑事簡
    易判決書上所載之受刑人住居所，除將前開戶籍地址列為住
    所外，尚記載受刑人之居所地為「嘉義市○區○○街000號2樓
    」（見雲檢執聲卷第2、4頁），再參以受刑人另犯之2件竊
    盜案件，分別經嘉義地院以111年度嘉簡字第280號、111年
    度嘉簡字第529號判決處刑，而該2案件之判決時間均在後案
    之後，且該2案件之刑事簡易判決書上亦均記載受刑人之居
    所地為「嘉義市○區○○街000號2樓」，有上開2案之刑事簡易
    判決書存卷可考（見本院卷第19至27頁），復酌以受刑人所
    犯前案、後案、上開2件竊盜案件之刑事簡易判決書及聲請
    簡易判決處刑書所載犯罪事實，受刑人均係在嘉義市東區為
    竊盜犯行並為警查獲（見本院卷第12、17、19、25頁），則
    受刑人之所在地或其最後住所地是否在本院轄區，顯非無疑
    。經本院函請雲林縣警察局西螺分局派員至受刑人前揭戶籍
    地訪視，經該局以111年7月11日雲警螺偵字第1110008500號
    函檢附崙背分駐所警員訪談實際居住在上開戶籍地址之人之
    筆錄，內容略以：「問：你是否認識余俊男？答：認識，他
    是我（受訪者為黃久瑛）兒子的爸爸，我們沒有結婚。問：
    余俊男聯絡方式為何？答：沒有聯絡方式，只知道住嘉義。
    問：目前雲林縣○○鄉○○村○○00○00號實際居住者為何人？答
    ：李萬華（戶長）、黃久美、黃馬智、黃久瑛、黃馬文。問
    ：現在余俊男有無實際居住於該址？答：無，只有戶口寄居
    而已。問：余俊男是否曾居住該址？於何時即未在該址居住
    ？現在實際居住在何處？答：不曾，不曾住過這裡，嘉義市
    ○區○○街000號。問：若余俊男未長住於該址，是否會因何故
    返回該址短暫居住？其居住頻率為何？最後一次返家居住約
    為何時？答：否，不曾住過這裡。」（見本院卷第39頁）；
    另經崙背分駐所警員訪查雲林縣○○鄉○○村○○00○00號所屬之
    里長李文宏，其亦稱該址係由李萬華等人居住，其不認識受
    刑人，也未曾看過或聽說過受刑人有在該址出入等語（見本
    院卷第41頁），諸此已堪認受刑人並未實際居住在雲林縣○○
    鄉○○村○○00○00號，此亦核與嘉義地院前揭判決所載受刑人
    之居所位在嘉義市東區，且其日常主要活動範圍亦在嘉義市
    等情相符。是以，受刑人現時客觀上既未實際住居在其戶籍
    地，也非以雲林縣為其社會生活領域範圍，主觀上即難認受
    刑人有久住於戶籍地之意思，依上說明，本院顯無法認定受
    刑人之戶籍登記地址「雲林縣○○鄉○○村○○00○00號」即為其
    「所在地」或「最後住所地」。
　㈢另受刑人現並未在押或在監執行，有臺灣高等法院被告前案
    紀錄表附卷可稽（見本院卷第43至45頁），卷內亦無其他證
    據足證受刑人之所在地或最後住所地係在本院轄區，揆諸前
    揭規定，本院自無管轄權。是聲請人誤向本院為本件撤銷緩
    刑宣告之聲請，於法不合，應予駁回。
四、依刑事訴訟法第220條，裁定如主文。
中　　華　　民　　國　　111 　年　　7 　　月　　20　　日
                  刑事第二庭  法  官  蘇珈漪
以上正本證明與原本無異。
如不服本裁定，應於裁定送達後5日內向本院提出抗告狀。
                              書記官  曾百慶
中　　華　　民　　國　　111 　年　　7 　　月　　20　　日